臺灣臺北地方法院刑事判決　　　　　　 93年度簡上字第317號
上　訴　人　臺灣臺北地方法院檢察署檢察官
被　　　告　乙○○
上列上訴人因偽造文書等案件，不服本院93年度簡字第2704號，
中華民國93年11月19日第一審判決，提起上訴，本院管轄之第二
審合議庭判決如下：
    主  文
原判決撤銷。
乙○○共同連續行使偽造私文書，足以生損害於他人，處有期徒
刑肆月，如易科罰金，以佰元折算壹日。緩刑貳年。
如附件臺新商業銀行信用卡申請書、慶豐商業銀行信用卡申請書
正卡申請人簽名欄上偽造「甲○○」之署押各壹枚均沒收。
    事  實
一、吳德龍、楊月卿、許雲傑（均另案審理）與乙○○基於概括
    犯意，及共同犯意之聯絡，自89年9月間起至10月4日止，由
    吳德龍在報紙上刊登代辦信用卡業務之廣告，楊月卿、乙○
    ○負責偽造扣繳憑單及申辦信用卡，許雲傑負責接聽電話、
    向銀行送件之方式，分別與如附表所示之人基於共同意圖為
    自己不法所有之犯意聯絡，由如附表所示之人提供身分證，
    並填具如附表所示銀行之信用卡申請書，再由吳德龍、楊月
    卿、乙○○、許雲傑等，在臺北市○○區○○街5號3樓之4
    處，偽造如附表所示之人，所任職如附表所示公司之各類所
    得扣繳暨免扣繳憑單，持向上開銀行申請信用卡，使上開銀
    行之承辦人員誤以為如附表所示之人具有穩定之收入來源，
    足以生損害於上開銀行。又乙○○明知未得甲○○之同意或
    授權，竟偽造甲○○任職於爵健實業有限公司之各類所得扣
    繳暨免扣繳憑單，冒用甲○○名義填具信用卡申請書，並持
    甲○○為辦理公司登記而交付之身分證，向台新商業銀行（
    下稱台新銀行）及慶豐商業銀行（下稱慶豐銀行）申請信用
    卡，使該二銀行之承辦人員誤以為係甲○○所申辦，足生損
    害於甲○○及台新、慶豐銀行對信用卡管理之正確性。嗣為
    警於89年10月4日下午4時30分許，在台北市○○區○○街5
    號3樓之4處查獲，並扣得前揭偽造之扣繳憑單等物。
二、案經臺北市政府警察局刑事警察大隊報告臺灣臺北地方法院
    檢察署檢察官偵查起訴。
    理  由
一、認定被告乙○○有罪之證據：
    (一)供述證據部分：
    　證人鄭晏淨及如附表所示，除編號11、12外之人之證述
        ，足資證明被告於福禎公司處理扣繳憑單及申辦信用卡
        之業務，而如附表所示之證人有委託福禎公司申辦信用
        卡，但未於如附表所示之公司任職之事實。
      共同被告吳德龍及許雲傑之供述，足資證明被告在福禎
        公司處理扣繳憑單及申辦信用卡之業務，且與共犯楊月
        卿常於福禎公司出入，有共同偽造私文書犯意聯絡之事
        實。
      被告之自白(見原審卷第44頁)。
    (二)非供述證據部分：
      送件紀錄表4張、偽造之扣繳憑單34張、信用卡申請書、財
      團法人金融聯合徵信中心查詢紀錄12紙在卷，足資證明被告
      共同偽造扣繳憑單，並向如附表所示之銀行行使之事實。
二、論罪：
    核被告所為，係犯刑法第216條、第210條之行使偽造文書罪
    、第339條第1項、第3項之詐欺取財既遂罪及未遂罪。其偽
    造文書之低度行為為行使之高度行為所吸收，不另論罪。被
    告與共犯吳德龍、楊月卿、許雲傑，各分別與附表所示之紀
    再旺、黃育洋、賴春花、陳素琴、林文賓、劉玄通、潘俊達
    、吳文貴、鄭志強、陳振茹、王榮智、謝仁芳及李春田間，
    有犯意聯絡及行為分擔，應分別各論以為共同正犯。又被告
    先後多次行使偽造文書及詐欺取財之行為，時間緊接，方法
    相同，觸犯構成要件相同之罪，顯係基於概括犯意為之，為
    連續犯（其詐欺取財罪部分，雖有既遂、未遂之分，仍成立
    詐欺取財既遂罪之連續犯），依刑法第56 條之規定，以一
    罪論，並加重其刑。被告所犯行使偽造私文書罪及詐欺取財
    罪間，有方法目的之牽連關係，依刑法第55條規定，應從較
    重之行使偽造私文書罪處斷。
三、撤銷之理由：
    (一)公訴人係以：被告冒用甲○○名義填具台新商業銀行、慶
      豐商業銀行信用卡申請書，並分別於上開申請書正卡申請
      人簽名欄偽造「甲○○」之署押，雖業經被告提出行使於
      銀行，已非屬被告或共犯所有之物，然該等偽造之署押並
      未滅失，應依刑法第219條之規定宣告沒收，原審漏未審
      酌及此，認事用法尚有未洽。
　　(二)經查:
      原審據以論罪科刑，固非無見。惟：
      被告冒用甲○○名義填具台新商業銀行、慶豐商業銀行
        信用卡申請書，並分別於上開申請書正卡申請人簽名欄
        偽造「甲○○」之署押，雖業經被告提出行使於銀行，
        已非屬被告或共犯所有之物，然該等偽造之署押並未滅
        失，應依刑法第219條之規定宣告沒收。
      證人紀再旺、黃育洋、賴春花、陳素琴、林文賓、劉玄
        通、潘俊達、吳文貴、鄭志強、陳振茹、王榮智、謝仁
　　　　芳及李春田等人，係前來辦理信用卡之人，彼等間均不
  　　　認識，客觀上，彼等均因申請自己之信用卡，而分別有
    　　犯罪事實欄之行為，渠等間主觀上尚無犯意之聯絡，故
        被告與共犯吳德龍、楊月卿、許雲傑，係分別各與紀再
        旺、黃育洋、賴春花、陳素琴、林文賓、劉玄通、潘俊
        達、吳文貴、鄭志強、陳振茹、王榮智、謝仁芳及李春
        田間構成共同正犯。
      原審判決，既有上開可議之處，仍屬無可維持，應由本
        院撤銷改判。
四、科刑：
    爰審酌被告並無前科，此有臺灣高等法院被告全國前案紀錄
    表在卷可按，素行尚佳；及被告犯罪之動機、手段、所生危
    害等一切情狀，量處如主文所示之刑，以示懲儆。又被告行
    為後，刑法第41條業於90年1月4日修正，同年月12 日生效
    ，該法條第一項規定：「犯最重本刑為5年以下有期徒刑之
    罪，而受6月以下有期徒刑或拘役之宣告，因身體、教育、
    職業或家庭之關係或因其他正當事由，執行顯有困難者，得
    以1元以上3元以下折算一日，易科罰金。但確因不執行所宣
    告之刑，難收矯正之效或難以維持法秩序者，不在此限」，
    是被告犯罪後法律已有變更，比較新舊法之結果，舊法並無
    更有利於被告，依刑法第2條第1項前段之規定，應適用裁判
    時之新法，而就本院前述所諭知有期徒刑4月部分，併諭知
    易科罰金之折算標準。又被告前未曾受有期徒刑以上刑之宣
    告，有臺灣高等法院被告全國前案紀錄表一份在卷可稽，因
    一時失慮，偶罹刑典，事後已坦承犯行，深具悔意，經此刑
    之宣告後，應知警惕而無再犯之虞，本院因認暫不執行其刑
    為當，予以宣告緩刑2年，用啟自新。
五、沒收:
    如附件臺新商業銀行信用卡申請書、慶豐商業銀行信用卡申
    請書正卡申請人簽名欄上偽造「甲○○」之署押各一枚，均
    應依刑法第219條沒收。又本件被告所偽造之文書均已提出
    行使於銀行，已非其或共犯所有之物，復非違禁物，爰不另
    為沒收之諭知，併此敘明。
六、被告經合法傳喚，無正當理由不到庭，爰不待其陳述，逕行
    判決。
七、適用之法律:
    依據刑事訴訟法第455條之1第1項、第3項、第369條第1項前
    段、第364條、第299條第1項前段、第371條，刑法第2條第1
    項前段、第28條、第56條、第216條、第210條、第339條第1
    項、第55條、修正後第41條第1項前段、第74條第1款、第21
    9條，罰金罰鍰提高標準條例第1條前段、第2條，判決如主
    文。
本案經檢察官楊智綸到庭執行職務
中　　華　　民　　國　　94　　年　　5　　月　   17　　日
                  刑事第六庭審判長法　官  余學淵
                                  法  官  曾正龍
                                  法  官  趙子榮
右正本證明與原本無異。
如不服本判決，應於判決送達後十日內，向本院提出上訴狀。
                                  書記官  林鈴芬
中　　華　　民　　國　　94　　年　　5 　　月　　19　　日
中華民國刑法第210條
 (偽造變造私文書罪)
偽造、變造私文書，足以生損害於公眾或他人者，處五年以下有
期徒刑。
中華民國刑法第216條(行使偽造變造或登載不實之文書罪)
 行使第210條至第215條之文書者，依偽造、變造文書或登載不實
 事項或使登載不實事項之規定處斷。
中華民國刑法第339條
 (普通詐欺罪)
意圖為自己或第 3 人不法之所有，以詐術使人將本人或第 3 人之
物交付者，處五年以下有期徒刑、拘役或科或併科 1000 元以下罰
金。
以前項方法得財產上不法之利益或使第 3 人得之者，亦同。
前二項之未遂犯罰之。
附表:
┌─┬───┬───────────┬──────────┐
│  │申請人│申辦銀行              │扣繳憑單所載任職公司│
├─┼───┼───────────┼──────────┤
│1 │紀再旺│英商渣打銀行(未核卡)  │同成塑膠鋼模有限公司│
├─┼───┼───────────┼──────────┤
│2 │黃育洋│台新商業銀行(已核卡)  │大業彈簧有限公司    │
│  │      │富邦銀行(已核卡)      │                    │
├─┼───┼───────────┼──────────┤
│3 │賴春花│英商渣打銀行 (已核卡) │名葳企業股份有限公司│
│  │      │美商花旗銀行 (未核卡) │                    │
├─┼───┼───────────┼──────────┤
│4 │陳素琴│荷蘭銀行(已核卡)      │同成塑膠鋼模有限公司│
├─┼───┼───────────┼──────────┤
│5 │林文賓│安泰商業銀行(未核卡)  │同成塑膠鋼模有限公司│
├─┼───┼───────────┼──────────┤
│6 │劉玄通│台新商業銀行(未核卡)  │福禎公司            │
│  │      │聯邦商業銀行(未核卡)  │                    │
├─┼───┼───────────┼──────────┤
│7 │潘俊達│台新商業銀行(未核卡)  │竑妝實業有限公司    │
├─┼───┼───────────┼──────────┤
│8 │吳文貴│台新商業銀行(已核卡)  │大業彈簧有限公司    │
│  │      │慶豐商業銀行(已核卡)  │                    │
├─┼───┼───────────┼──────────┤
│9 │鄭志強│台新商業銀行(未核卡)  │福禎公司            │
│  │      │美商花旗銀行(未核卡)  │                    │
├─┼───┼───────────┼──────────┤
│10│陳振茹│台新商業銀行(未核卡)  │福禎公司            │
│  │      │英商渣打銀行(未核卡)  │                    │
├─┼───┼───────────┼──────────┤
│11│王榮智│富邦銀行(已核卡)      │大業彈簧有限公司    │
│  │      │國泰世華銀行(已核卡)  │                    │
├─┼───┼───────────┼──────────┤
│12│謝仁芳│台新商業銀行(已核卡)  │福禎公司            │
│  │      │英商渣打銀行(已核卡)  │                    │
├─┼───┼───────────┼──────────┤
│13│李春田│安泰銀行(已核卡)      │同成塑膠鋼模有限公司│
│  │      │                      │                    │
└─┴───┴───────────┴──────────┘
